臺北高等行政法院判決　　　　　　　　　　　　　　　九十二年度簡字第七八八號
　　原　　　告　甲○○
　　訴訟代理人　邵瓊慧律師
　　　　　　　　陳君琪律師
　　被　　　告　臺北市政府衛生局
　　代　表　人　張珩（局長）
　　訴訟代理人　丙○○
　　　　　　　　乙○○
右當事人間因醫療法事件，原告不服臺北市政府中華民國九十二年九月十二日府訴字
第○九二一六九七一一○○號訴願決定，提起行政訴訟。本院判決如左：
    主  　　文
原告之訴駁回。
訴訟費用由原告負擔。
    事  　　實
壹、事實概要：
    緣原告係臺北市○○路○段一○九號二樓「綺顏診所」負責醫師，該診所於民國
    （以下同）九十二年二月份「愛女生 No.24雜誌」（以下簡稱系爭雜誌）第七十
    八頁刊登「．．．綺顏診所．．．新診所還是維持一貫的體貼與多樣化，脈衝光
    、雷射．．．抗老回春．．．，從頭到腳的美麗大事都可以從這裡獲得滿意解決
    。．．．由於診所裡有醫師及護理人員可提供諮詢，敏感的危險降低，因此醫院
    通路產品中的有效濃度可以提高很多，當然更有效。．．．綺顏診所當家醫師：
    甲○○．．．地址：北市○○路○段一○九號二樓（雙聖樓上）電話．．．網址
    ．．．（及多種化粧品圖片、價格介紹）」等詞句之違規醫療廣告，案經臺北市
    中山區衛生所查獲後，以九十二年二月七日北市中衛三字第○九二六○一○二四
    ○○號函轉臺北市大安區衛生所辦理。臺北市大安區衛生所於九十二年二月十四
    日訪談原告委任之代理人繆箏當場作成談話紀錄，並以九十二年二月十四日北市
    安衛三字第○九二三○○九二五○○號函檢附前揭談話紀錄及相關資料報請被告
    核處。經被告審認原告違反醫療法第六十條第一項及第六十一條第五款規定，爰
    依同法第七十七條第一項規定，以九十二年二月二十五日北市衛三字第○九二三
    ○八三五六○○號行政處分書，處以原告五千元（折合新臺幣一萬五千元）罰鍰
    。原告不服，提起訴願，遭駁回後，遂向本院提起行政訴訟。
貳、兩造聲明：
一、原告聲明：求為判決訴願決定及原處分均撤銷。
二、被告聲明：求為判決如主文所示。
、兩造爭點：
    綺顏診所之負責醫師即原告於系爭雜誌第七十八頁所刊登之系爭報導是否為醫療
    廣告？是否違反醫療法第六十條、第六十一條之規定，而應科處罰鍰？
一、原告陳述：
１、系爭雜誌第七十八頁所刊登之系爭報導是否為醫療廣告，被告須負說明舉證之責
    ：
(1)、醫療法第六十條規定：「『醫療廣告』，其內容以左列事項為限．．．」，惟訴
    願決定書僅憑系爭報導內容刊有原告診所名稱、地址、電話等即逕言系爭報導「
    已達訴願人召徠病患之目的，其刊有醫療器材名稱且本案廣告利益歸屬訴願人，
    涉有為訴願人及其負責之診所宣傳之情事」，就原告委託該雜誌刊登廣告之事實
    並未加以舉證，殊不知被告認定之依據，更不知其具體認定標準何在。
(2)、實則，系爭報導並非「醫療廣告」，該報導內容係由該刊美容主編蔡憶慈撰寫之
    專稿，其內容如何介紹、相片如何選用，均非原告所能置喙；況且系爭報導同時
    敘及其他三家美容診所，均為原告之商業競爭對象，詳閱其文章內容及雜誌編排
    脈絡，顯非原告為招徠醫療業務委託刊登之廣告；上述各點，並有出版系爭雜誌
    之時報周刊股份有限公司簡志信於九十二年三月十三日出具之說明書為證，其中
    說明該文「內容純為本刊編輯主動邀約、採訪、報導，所有文字與圖片均為本刊
    編輯撰寫與攝影，並非刊登廣告，亦無廣告交易行為」。因此，訴願答辯書及訴
    願決定書所引行政院衛生署八十九年六月一日衛署醫字第八九○二六二六九號函
    送之「醫療院所之『廣告』或市招刊登醫療器材，業已逾越醫療法第六十條規定
    範疇，自應依法論處」之解釋，與本件事實前提不同，且原告並非撰寫該篇報導
    內容之主體，應無適用該號函釋之餘地。
(3)、「醫療機構有關醫學新知或研究報告之發表或病人衛生教育、學術性刊物，未涉
    及招徠醫療業務者，不視為醫療廣告。」查系爭報導之主題為「逛美容醫學診所
    」，其內容並非介紹某特定醫療機構，而是以報導醫學新知形式概括說明目前國
    內有關美容醫療診所之資訊，故其內容自須詳載各診所名稱、地址、電話等資訊
    ，並為編排之需，放置有關醫療美容產品、器材等圖片，而非有為原告診所招徠
    病患之目的。縱令原告診所反射性因此受有系爭報導之利益，亦應非屬醫療法意
    欲防止之醫療廣告行為，而無可責性，故原處分即屬無據。
２、被告訴願答辯書所引行政規則及函釋，並無對外拘束效力，欠缺適用基礎：
(1)、行政程序法第一百六十一條規定「有效下達之行政規則，具有拘束訂定機關、其
    下級機關及屬官之效力。」可知，行政規則僅具有拘束行政機關內部之效力。
(2)、縱使如訴願決定書所載「原處分機關所引用行政院衛生署之函釋係為協助下級機
    關或屬官統一解釋法令、認定事實及行使裁量權，而訂頒之解釋性規定，行政機
    關內部遵照之結果，將間接拘束外部人民」，然而事實上發生間接效力者，非該
    行政規則本身，而係依該行政規則所為之行政行為，對於行政規則的規範審查，
    原則上仍應該依循法律解釋方法的各項準則，檢視其是否逾越了法律解釋的界線
    ，據以貫徹法律保留原則乃至於法律優位原則等憲法規範意旨。一旦行政機關依
    據行政規則作成侵益性行政處分時，該行政規則是否增加或創設法令所無之限制
    而違反法律保留原則，仍應為司法審查之對象，如經司法機關認定該行政規則違
    反法律保留原則者，則該行政規則應不予適用，非謂被告訂頒之解釋性規定經行
    政機關內部遵照之結果，均可一律毫無條件地間接拘束外部人民。
(3)、是以，訴願決定所引行政院衛生署八十九年九月十五日衛署醫字第○八九○○一
    一六二一號函送之「主旨：有關醫療廣告經報社出具證明，係報社之工商服務、
    產業動態報導，而非醫療院所廣告刊載．．．說明．．．二、依醫療法第六十一
    條第五款規定，醫療廣告不得以藉採訪或報導為宣傳之方式為之。本案所詢事項
    ，該工商服務、產業動態報導，其內容如涉有為該醫療院所或醫師宣傳之情事，
    應屬違反上開醫療法規定之違法醫療廣告。」之解釋內容業已超出法律規定之範
    疇，且係針對該案特定所詢事項為之，而非可一體適用於與該案事實不同之其他
    案件而拘束所有受處分人。蓋，醫療法第六十一條第五項規定之文義僅限於「醫
    療廣告不得藉採訪或報導為宣傳」，上開函釋未經法律授權即將內容涉及宣導醫
    療院所或醫師之任何報導皆歸類為醫療廣告，已超出行政規則為執行法律所能為
    之細節性、技術性之規定，而增加（創設）法律所無之限制，違反法律保留原則
    ，該行政規則自應不予適用，遑論對外部人民發生間接拘束效力。
３、被告混淆時尚雜誌之採訪報導與醫療廣告間之界線，已有違反憲法保障人民權利
    自由之虞：
(1)、被告於訴願答辯書中提到「醫療業務有別於一般商品，為使民眾之醫療品質獲得
    保障，而適當規範醫療廣告有其必要」云云，惟系爭報導並非醫療廣告而僅為原
    告消極接受訪問，而無授意廣告之意圖，已詳如前述。依憲法第十一條保障人民
    言論自由之意旨，原告有表達意見之自由，時尚雜誌之採訪報導人亦有創作、出
    版之自由；而人民更有取得美容及醫療相關資訊之知的權利。況查，縱令為商業
    言論，依法亦應受我國憲法第十五條及第十一條之保障。此項保障言論自由原則
    ，對於醫療廣告亦應同樣適用。被告不當擴大認定醫療廣告之範圍，且針對消極
    接受訪問而無授意刊登廣告之原告加以處分，實已不當剝奪憲法第十一條及第十
    五條所保障醫師之言論自由與工作權，更逾越「保障國民健康、維護公共利益」
    之醫療法立法本旨，實屬不當。
(2)、倘接受採訪之意見表達方式竟遭行政機關曲解為「醫療廣告」，進而以違反醫療
    法逕行處罰，不啻於濫用國家管制之權力而侵害人民權利自由。系爭報導既非醫
    療廣告，其所受之法律限制應較寬鬆，以維護言論自由所保障之意見自由流通及
    資訊充分取得之機會，否則即不符法律保留原則及比例原則。被告不思審慎適用
    法律，率爾以「依法行政」為藉口，混淆醫療廣告與接受採訪之界線，將使人民
    憚於發表有關醫療知識之言論，實已違反憲法保障人民言論自由之意旨。
４、綜上所陳，被告以醫療法第六十條第一項及同法第六十一條第五款規定，依同法
    第七十七條第一項及第八十五條規定科處原告罰鍰五千元，並無理由，其處分顯
    然違法。為此，請判決如原告訴之聲明。
二、被告陳述
１、相關法律規定及解釋：
(1)、按醫療法第八條規定：「本法所稱醫療廣告，係指利用傳播媒體，宣傳醫療業務
    ，以達招徠患者醫療為目的之行為。」第六十條第一項規定：「醫療廣告，其內
    容以左列事項為限：一、醫療機構之名稱、開業執照字號、地址、電話及交通路
    線。二、醫師之姓名、性別、學歷、經歷及其醫師、專科醫師、優生保健醫師證
    書字號。三、公務人員保險、勞工保險及其他非商業性保險之特約醫院、診所字
    樣。四、診療科別、病名及診療時間。五、開業、歇業、停業、復業、遷移及其
    年、月、日。六、其他經中央衛生主管機關公告容許登載或播放事項。」第六十
    一條第一項規定：「醫療廣告，不得以左列方式為之：一、假借他人名義為宣傳
    。二、利用出售或贈與醫療刊物為宣傳。三、以公開祖傳秘方或公開答問為宣傳
    。四、摘錄醫學刊物內容為宣傳。五、藉採訪或報導為宣傳。六、與違反前條規
    定內容之廣告聯合或並排為宣傳。七、以其他不正當方式為宣傳。」第七十七條
    第一項規定：「違反．．．第六十條、第六十一條之規定或擅自變更核准之廣告
    內容者，處五千元以上五萬元以下罰鍰。」同法施行細則第四條規定：「本法第
    八條所稱傳播媒體，指廣播、電視、錄影節目帶、新聞紙、雜誌、傳單、海報、
    招牌、牌坊、電影片及其他傳播方法。」
(2)、行政院衛生署八十六年三月二十六日衛署醫字第八六○一六一三六號函釋略以：
    「違規醫療廣告處理原則一、違規廣告之處理：以每日為一行為，同日刊登數種
    報紙，以每報為一行為，每一行為應處一罰。二、違規廣告次數之認定：以處分
    之次數計算，但同日刊登數種報紙或同日刊登（播）於報紙、有線電視、電腦網
    際網路之違規行為，若其廣告內容相同者，以一次計算；後處分之違規行為發生
    於前處分書送達之前者，不予計次。三、違規廣告處罰額度．．．第一次及第二
    次之處分，應於處分書加載：今後為醫療廣告，請切實依醫療法規定辦理，如再
    次違反，將依醫療法第七十七條規定，從重裁處；於第三次處分時，應加載：如
    再次違反，將依醫療法第七十七條規定，處停業或撤銷開業執照處分，並得報請
    行政院衛生署撤銷負責醫師之醫師證書。．．．四、違規廣告之處罰對象：以醫
    療機構名義刊登者，處罰該醫療機構。．．」
(3)、行政院衛生署八十九年六月一日衛署醫字第八九○二六二六九號函釋略以：「所
    詢醫療院所之廣告或市招刊登醫療器材，是否能依本署七十八年四月十三日衛署
    醫字第七八九○五四號函規定予以處罰乙案，二、按醫療廣告得刊登之內容，醫
    療法第六十條規定甚明，包括醫療機構之名稱、開業執照字號、地址．．．。三
    、醫療院所之廣告或市招刊登醫療器材，業已逾越醫療法第六十條規定範疇，自
    應依法論處。」
(4)、臺北市政府九十年八月二十三日府秘二字第九○一○七九八一○○號公告：「主
    旨：公告本府主管業務委任事項，並自九十年九月一日起生效。依據：一、行政
    程序法第十五條。二、臺北市政府組織自治條例第二條第二項。公告事項．．．
    六、本府將下列業務委任本府衛生局，以該局名義執行之．．．醫療法中有關本
    府權限事項。．．．」。
２、原告負責之診所於九十二年二月份「愛女生雜誌」刊登如事實欄所述違規醫療廣
    告之事實，此有系爭違規醫療廣告、臺北市中山區衛生所九十二年二月七日北市
    中衛三字第○九二六○一○二四○○號函及臺北市大安區衛生所九十二年二月十
    四日北市安衛三字第○九二三○○九二五○○號函暨所附九十二年二月十四日訪
    談原告代理人繆箏之談話紀錄及相關資料附卷可稽。至原告主張該內容係節錄自
    該雜誌美容主編蔡憶慈所撰寫之專稿，並非原告委託刊登之廣告；係該雜誌主動
    採訪報導，其僅接受採訪，未提供任何資料予該雜誌社，也無廣告交易行為乙節
    ，按前揭行政院衛生署八十九年六月一日衛署醫字第八九○二六二六九號函釋，
    醫療廣告得刊登之內容，依醫療法第六十條規定，僅能刊登醫療機構之名稱、開
    業執照字號、地址等，醫療廣告刊登醫療器材，業已逾越醫療法第六十條規定範
    疇。次按該署八十九年九月十五日衛署醫字第○八九○○一一六二一號函釋，醫
    療廣告不得藉採訪或報導為宣傳，縱報社出具證明，係報社之工商服務、產業動
    態報導，如其內容涉有為該醫療院所或醫師宣導之情事，應屬違反上開醫療法規
    定之違法醫療廣告。查本件系爭廣告內容刊有原告之診所名稱、地址、電話、網
    址、多種化粧品圖片、價格及原告看診之脈衝光、注射肉毒桿菌等照片，已達原
    告招徠病患之目的，不僅刊有醫療器材名稱，且原告於接受採訪時，明知對方為
    記者，依經驗法則，應可預見採訪內容有被刊登之可能，加以該則廣告內容不違
    背其本意，甚至，本案廣告利益歸屬原告，故原告應負間接故意之違法責任。該
    廣告既涉有為原告及其負責之診所宣傳之情事，自應認屬原告之醫療廣告。又醫
    療業務兼具維護民眾健康之公益性，有別於一般商品，為使民眾之醫療品質獲得
    保障，適當規範醫療廣告實有其必要性，是行政院衛生署乃函頒前揭函釋規定，
    作為各醫療機構刊登醫療廣告之準繩及主管機關認定之依據。本件原告診所之醫
    療廣告已逾醫療法第六十條第一項所容許刊登之範圍及違反同法第六十一條第五
    款規定，屬違規醫療廣告並無疑義，是原告違規之事證應可認定，其所為主張實
    不足採。
３、原告指稱被告所引用行政規則及函釋，並無對外拘束效力，且欠缺適用基礎乙節
    ，查被告所引用行政院衛生署之函釋係該署為協助下級機關或屬官統一解釋法令
    、認定事實及行使裁量權，而訂頒之解釋性規定，行政機關內部遵照之結果，將
    有間接拘束外部人民之效力，且醫療行為兼具有維護民眾身體健康之公益性，醫
    療機構尚不能恣意主張憲法對保障人民言論自由及工作權之規定。是以原告主張
    ，應屬誤解法令，不足為採。從而，被告處以原告法定最低額五千元（折合新臺
    幣一萬五千元）罰鍰之處分，揆諸首揭規定及函釋意旨，並無不合，原處分應予
    維持。
４、綜上論結，被告所為行政處分，揆諸前揭法令規定，應無不合，原處分請予維持
    ；本件行政訴訟為無理由，請判決如被告答辯之聲明。
    理　　　由
一、按「簡易訴訟程序之裁判得不經言詞辯論為之。」行政訴訟法第二百三十三條第
    一項定有明文，合先敘明。
二、次按醫療法第八條規定：「本法所稱醫療廣告，係指利用傳播媒體，宣傳醫療業
    務，以達招徠患者醫療為目的之行為。」第十條規定：「本法所稱衛生主管機關
    ：在中央為行政院衛生署；在直轄市為直轄市政府；在縣（市）為縣（市）政府
    。」第六十條第一項規定：「醫療廣告，其內容以左列事項為限：一、醫療機構
    之名稱、開業執照字號、地址、電話及交通路線。二、醫師之姓名、性別、學歷
    、經歷及其醫師、專科醫師、優生保健醫師證書字號。三、公務人員保險、勞工
    保險及其他非商業性保險之特約醫院、診所字樣。四、診療科別、病名及診療時
    間。五、開業、歇業、停業、復業、遷移及其年、月、日。六、其他經中央衛生
    主管機關公告容許登載或播放事項。」第六十一條規定：「醫療廣告，不得以左
    列方式為之：一、假借他人名義為宣傳。二、利用出售或贈與醫療刊物為宣傳。
　　三、以公開祖傳秘方或公開答問為宣傳。四、摘錄醫學刊物內容為宣傳。五、藉
　　採訪或報導為宣傳。六、與違反前條規定內容之廣告聯合或並排為宣傳。七、以
　　其他不正當方式為宣傳。」第七十七條第一項規定：「有下列情形之一者，處五
　　千元以上五萬元以下罰鍰：一、違反．．．第六十條、第六十一條規定或擅自變
　　更核准之廣告內容。．．．」第八十五條規定：「本法所定之罰鍰，於非財團法
　　人之私立醫療機構，處罰其負責醫師。」同法施行細則第四條規定：「本法第八
　　條所稱傳播媒體，指廣播、電視、錄影節目帶、新聞紙、雜誌、傳單、海報、招
　　牌、牌坊、電影片及其他傳播方法。」又按行政院衛生署八十九年六月一日衛署
    醫字第八九○二六二六九號函釋：「主旨：所詢醫療院所之廣告或市招刊登醫療
    器材，是否能依本署七十八年四月十三日衛署醫字第七八九○五四號函規定予以
    處罰乙案．．．說明．．．二、按醫療廣告得刊登之內容，醫療法第六十條規定
    甚明，包括醫療機構之名稱、開業執照字號、地址．．．。三、醫療院所之廣告
    或市招刊登醫療器材，業已逾越醫療法第六十條規定範疇，自應依法論處。」八
    十九年九月十五日衛署醫字第○八九○○一一六二一號函釋：「主旨：有關醫療
    廣告經報社出具證明，係報社之工商服務、產業動態報導，而非醫療院所廣告刊
    載．．．說明．．．二、依醫療法第六十一條第五款規定，醫療廣告不得以藉採
    訪或報導為宣傳之方式為之。本案所詢事項，該工商服務、產業動態報導，其內
    容如涉有為該醫療院所或醫師宣導之情事，應屬違反上開醫療法規定之違法醫療
    廣告。」臺北市政府九十年八月二十三日府秘二字第九○一○七九八一○○號公
    告：「主旨：公告本府主管業務委任事項，並自九十年九月一日起生效。依據：
    一、行政程序法第十五條。二、臺北市政府組織自治條例第二條第二項。公告事
    項．．．六、本府將下列業務委任本府衛生局，以該局名義執行之．．．十、醫
    療法中有關本府權限事項。．．．」
三、原告係臺北市○○路○段一○九號二樓「綺顏診所」負責醫師，該診所於九十二
    年二月份「愛女生 No.24雜誌」七十八頁刊登「．．．綺顏診所．．．新診所還
    是維持一貫的體貼與多樣化，脈衝光、雷射．．．抗老回春．．．，從頭到腳的
    美麗大事都可以從這裡獲得滿意解決。．．．由於診所裡有醫師及護理人員可提
    供諮詢，敏感的危險降低，因此醫院通路產品中的有效濃度可以提高很多，當然
    更有效。．．．綺顏診所當家醫師：甲○○．．．地址：北市○○路○段一○九
    號二樓（雙聖樓上）電話．．．網址．．．（及多種化粧品圖片、價格介紹）」
    等詞句之違規醫療廣告，案經臺北市中山區衛生所查獲後，以九十二年二月七日
    北市中衛三字第○九二六○一○二四○○號函轉臺北市大安區衛生所辦理。臺北
    市大安區衛生所於九十二年二月十四日訪談原告委任之代理人繆箏當場作成談話
    紀錄，並以九十二年二月十四日北市安衛三字第○九二三○○九二五○○號函檢
    附前揭談話紀錄及相關資料報請被告核處。經被告審認原告違反醫療法第六十條
    第一項及第六十一條第五款規定，爰依同法第七十七條第一項規定，以九十二年
    二月二十五日北市衛三字第○九二三○八三五六○○號行政處分書，處以原告五
    千元（折合新臺幣一萬五千元）罰鍰。原告不服，循序提起訴願及本件行政訴訟
    。
四、原告於本件行政訴訟中訴稱：系爭報導係系爭雜誌美容主編蔡憶慈所撰寫之專稿
    ，並非原告委託系爭雜誌刊登於九十二年二月份第七十八頁，被告認為系爭報導
    為醫療法第六十一條所稱之「醫療廣告」，自應負舉證之責。且系爭報導同時敘
    及其他三家美容診所，均為原告之商業競爭對象，詳閱其文章內容及雜誌編排脈
    絡，顯非原告為招徠醫療業務委託刊登之廣告，並有出版系爭雜誌之時報周刊股
    份有限公司簡志信於九十二年三月十三日出具載明系爭報導「內容純為本刊編輯
    主動邀約、採訪、報導，所有文字與圖片均為本刊編輯撰寫與攝影，並非刊登廣
    告，亦無廣告交易行為」之說明書為證，足見系爭報導並非原告藉採訪或報導為
    宣傳之醫療廣告。被告混淆時尚雜誌之採訪報導與醫療廣告間之界線，有違反憲
    法保障人民權利自由之虞。又醫療法第六十一條第五項規定僅限於「醫療廣告不
    得藉採訪或報導為宣傳」，被告訴願答辯書所引用行政規則及函釋未經法律授權
    即將內容涉及宣導醫療院所或醫師之任何報導皆歸類為醫療廣告，已超出行政規
    則為執行法律所能為之細節性、技術性之規定，而增加（創設）法律所無之限制
    ，違反法律保留原則，並無對外拘束效力，且欠缺適用基礎。惟查：
１、原告負責之「綺顏診所」於九十二年二月份「愛女生雜誌」刊登如事實欄所載之
    違規醫療廣告等情，有系爭違規醫療廣告、臺北市中山區衛生所九十二年二月七
    日北市中衛三字第○九二六○一○二四○○號函及臺北市大安區衛生所九十二年
    二月十四日北市安衛三字第○九二三○○九二五○○號函暨所檢附之九十二年二
    月十四日訪談原告代理人繆箏之談話紀錄及相關資料附於原處分卷可稽。
２、按前揭行政院衛生署八十九年六月一日衛署醫字第八九○二六二六九號函釋，醫
    療廣告得刊登之內容，依醫療法第六十條規定，僅能刊登醫療機構之名稱、開業
    執照字號、地址等等，醫療院所之廣告刊登醫療器材，業已逾越醫療法第六十條
    規定範疇。次按前揭行政院衛生署八十九年九月十五日衛署醫字第○八九○○一
    一六二一號函釋，醫療廣告不得以藉採訪或報導為宣傳之方式為之，縱報社或出
    版社出具證明書，證明其乃係報社或出版社之工商服務、產業動態報導，惟其內
    容如涉有為該醫療院所或醫師宣導之情事，應屬違反上開醫療法規定之違法醫療
    廣告。經查本件系爭廣告內容刊有原告負責之「綺顏診所」名稱、地址、電話、
    網址、多種化粧品圖片、價格及原告看診之脈衝光、注射肉毒桿菌等照片，已達
    原告招徠病患之目的，不僅刊有醫療器材名稱，且原告於接受採訪時，明知對方
    為記者，依經驗法則，應可預見採訪內容有被刊登之可能，加以系爭廣告內容並
    不違背原告本意，甚至，系爭廣告利益歸屬原告，故原告應負間接故意之違法責
    任。系爭廣告既涉有為原告及其負責之「綺顏診所」宣傳之情事，自應認屬原告
    之醫療廣告。是原告主張該內容係節錄自該雜誌美容主編蔡憶慈所撰寫之專稿，
    並非原告委託刊登之廣告；係該雜誌主動採訪報導，其僅接受採訪，未提供任何
    資料予該雜誌社，也無廣告交易行為云云，委無可採。
３、醫療業務兼具維護民眾健康之公益性，有別於一般商品，為使民眾之醫療品質獲
    得保障，適當規範醫療廣告實有其必要性，是行政院衛生署乃函頒前揭函釋規定
    ，作為各醫療機構刊登醫療廣告之準繩及主管機關認定之依據，醫療機構尚不能
    恣意主張各該函釋違反憲法有關保障人民言論自由及工作權之規定。本件被告所
    引用之前揭行政院衛生署函釋乃係該署為協助下級機關或屬官統一解釋法令、認
    定事實及行使裁量權，而訂頒之解釋性行政規則，該等行政規則雖僅具內部效力
    ，亦即僅拘束下達之機關及其下級機關及屬官，並不拘束一般人民，惟該等解釋
    性行政規則仍係行政機關之依法行政之行為規範，行政機關內部遵照之結果，將
    有間接拘束外部人民之效力；又該等規則雖不拘束法院，惟若該等規則並無違法
    、違憲之情事，法院亦得加以引用成為裁判規範。是原告主張被告所引用之行政
    規則及函釋並無對外拘束效力，且欠缺適用基礎云云，不足為採。
五、綜上所述，原告之陳詞均不可採，而被告科處原告法定最低額罰鍰五千元（折合
    新臺幣一萬五千元）之處分，揆諸首揭規定，並無違誤，訴願決定予以維持，亦
    無不合。原告徒執前詞，訴請撤銷訴願決定及原處分，並無理由，應予駁回。
六、本件事證已臻明確，兩造其餘攻擊防禦方法與本件判決結果不生影響，故不逐一
    論述，併此敘明。
據上論結，本件原告之訴為無理由，爰依行政訴訟法第二百三十三條第一項、第二百
三十六條、第一百九十五條第一項後段、第九十八條第三項前段判決如主文。
中　　華　　民　　國　　　九十三　　　年　　　四　　　月　　　十三　　　日
　　　　　　　　　　　　      臺 北 高 等 行 政 法 院 第 一 庭
                     　　                    法    官 吳慧娟
右為正本係照原本作成。
本件以訴訟事件所涉及之法律見解具有原則性者為限，始得於本判決送達後二十日內
向本院提出上訴狀並表明上訴理由，如已於本判決宣示後送達前提起上訴者，應於判
決送達後二十日內補具上訴理由（均按他造人數附繕本），且經最高行政法院許可後
方得上訴。
中　　華　　民　　國　　　九十三　　　年　　　四　　　月　　　十三　　　日
         　　　　　　　　　　　　    　      書 記 官 劉道文
